臺灣高等法院刑事判決
109年度侵上訴字第10號
上  訴  人  
即  被  告  范偉


選任辯護人  王可文律師        
上列上訴人即被告因妨害性自主案件，不服臺灣基隆地方法院10
8年度侵訴字第14號，中華民國108年8月27日第一審判決（起訴
案號：臺灣基隆地方檢察署107年度偵字第3931號），提起上訴
，本院判決如下：
    主  文
原判決撤銷。
乙○對於14歲以上未滿16歲之女子為性交，共肆罪，各處有期徒
刑伍月，應執行有期徒刑壹年貳月。
    事  實
一、乙○為成年人，於民國104年10、11月間起，在臺北市某國中
    擔任救生員。其於106年間，因工作關係而結識就讀該校代
    號為0000甲000000號之14歲以上未滿16歲之女子（民國00年
    0月生，真實姓名詳卷，下稱Ａ女）並進而交往。乙○明知Ａ女
    於下列時期為14歲以上未滿16歲之女子，竟基於對於14歲以
    上未滿16歲之女子為性交之犯意，分別為下列之犯行：
　㈠其於106年10月29日上午某時許，以不詳車號之車輛，在臺北
    市後山埤捷運站搭載Ａ女，前往新北市板橋區之旅館，未違
    反Ａ女之意願，以其性器插入Ａ女性器之方式，與Ａ女性交1次
    。
　㈡其於107年1月底之某時許，在臺北市信義區附近之旅館，未
    違反Ａ女之意願，以其性器插入Ａ女性器之方式，與Ａ女性交1
    次。
  ㈢其於107年2月間農曆春節過後之某日，在臺北市信義區附近
    之旅館，未違反Ａ女之意願，以其性器插入Ａ女性器之方式，
    與Ａ女性交1次。
  ㈣其於107年6月10日某時許，以不詳車號之車輛搭載Ａ女前往新
    北市金山老街遊玩後，在新北市○○區○○路00○00號之萬金溫
    泉會館內，未違反Ａ女之意願，以其性器插入Ａ女性器之方式
    ，與Ａ女性交1次。
二、嗣於107年6月30日，Ａ女因發覺其下體騷癢，而央求其母（
    代號為0000甲000000A，真實姓名詳卷，下稱Ｂ女）為其擦藥
    ，經Ｂ女發覺有異並質問Ａ女後，始悉乙○有對Ａ女性交之事而
    報警處理，為警循線查悉上情。
三、案經Ｂ女訴由新北市政府警察局金山分局報告臺灣基隆地方
    檢察署檢察官偵查後起訴。
    理  由
壹、證據能力部分：
    當事人及辯護人對於本院作為得心證依據之被告以外之人於
    審判外陳述，均全部同意作為證據，本院審酌各項證據作成
    時之狀況，認為並無不可信或不適當之情事，依刑事訴訟法
    第159條之5第1項規定，均有證據能力。至其餘非供述證據
    ，本院查無有何違反法定程序取得之情形，應認俱有證據能
    力。
貳、實體事項：
一、上揭事實，業據被告於警詢、偵訊、原審及本院準備程序及
    審理時均坦承不諱（見偵查卷第8至10頁、第77至85頁；原
    審卷第39頁、第61頁、第67頁；本院卷第57頁、第93頁），
    核與證人即被害人Ａ女於警詢及偵訊時之證述大致相符（見
    偵查卷第14至17頁、第59至67頁），並有告訴人Ｂ女於警詢
    及偵訊時之指述（見偵查卷第22頁、第67頁）、Ａ女及Ｂ女之
    「性侵害案件真實姓名對照表」、臺北市立聯合醫院忠孝院
    區受理疑似性侵害事件驗傷診斷書各1份在卷可佐（見卷附
    之「真實姓名代號對照表封套」），堪認被告前揭具任意性
    之自白，確與事實相符。綜上，本案事證明確，被告前開犯
    行堪以認定，應予依法論科。
二、論罪：
  ㈠按刑法第227條第3項對於14歲以上未滿16歲之女子為性交罪
    ，其被害客體為14歲以上未滿16歲之女子，立法意旨係以該
    女子對於性行為之智識及決斷能力仍未臻成熟，縱得該女子
    之同意，亦不得對之為性交行為，以保護少女身智之正常發
    育，故本罪係以被害人之年齡為特別要件，僅以被害女子在
    事實上為14歲以上未滿16歲為已足。查Ａ女為92年1月間出生
    ，有卷附之性侵害案件真實姓名對照表在卷可按，被告對之
    為性交行為時，即106年10月、107年1月、2月、6月間，該
    女為14歲以上未滿16歲女子，被告雖得A女之同意而與之為
    性交行為，仍構成刑法第227條第3項之罪，是核被告所為，
    均係犯刑法第227條第3項之對於14歲以上未滿16歲之女子為
    性交罪（共4罪）。
  ㈡被告對A女所為4次之性交犯行間，犯意各別，行為互殊，應
    予分論併罰。
  ㈢又按成年人教唆、幫助或利用兒童及少年犯罪或與之共同實
    施犯罪或故意對其犯罪者，加重其刑至二分之一。但各該罪
    就被害人係兒童及少年已定有特別處罰規定者，從其規定。
    兒童及少年福利與權益保障法第112條第1項有明定。查本案
    被告所犯刑法第227條第3項之罪，係就被害人之年齡（14歲
    以上未滿16歲）所設之特別處罰規定，是依前開規定，自不
    得加重其刑，附此敘明。
　㈣又被告雖以其對於所指之犯行深具悔意，現已深刻反省，並
    減省司法資源，盡力配合調查，犯後態度良好，本案因兩情
    相悅而為，動機可憫，復積極願與Ａ女及其家人和解，祈求
    原諒，被告惡性實非重大，主張依刑法第59條酌減其刑云云
    （見本院卷第56頁）。惟刑法第59條之酌量減輕其刑，必須
    犯罪另有特殊之原因與環境等，在客觀上足以引起一般同情
    ，認為即予宣告法定低度刑期尤嫌過重者，始有其適用。又
    適用刑法第59條酌量減輕其刑時，雖不排除第57條所列舉10
    款事由之審酌，惟其程度應達於確可憫恕，始可予以酌減。
    查被告行為時為年過35歲之成年人，當知14歲以上未滿16歲
    之Ａ女年紀尚輕，智識思慮不週，對性自主之判斷能力難認
    健全，竟趁此情況與其交往並對之性交，對Ａ女身心所生損
    害匪淺，且被告前開所為，僅為滿足自身性慾，要無情非得
    已不得不為前開犯行之情形，其犯罪動機、情節、手段等情
    均無可憫之處，要無量處最輕刑度猶嫌過重之情形，是被告
    請求適用刑法第59條酌減其刑，難認有據。
叁、撤銷原判決之理由及量刑之理由：
一、原審認被告罪證明確，予以論罪科刑，固非無見。惟查，科
刑之判決書，應於理由內記載科刑時就刑法第57條規定事項所審
酌之情形，為刑事訴訟法第310條第3款所明定。此項規定，依同
法第364條，又為第二審所準用。被告於本院審理中已與被害人
達成和解並履行完畢，被告犯罪後態度已有不同，原審未及斟酌
，容有不合。被告據此提起上訴，請求輕判，即有理由，應由本
院將原判決予以撤銷改判。
二、量刑理由之說明：
　㈠爰以行為人之責任為基礎，審酌被告既知悉Ａ女仍就讀國中，
    尚未滿16歲，思慮未臻成熟，尚乏獨立、正確之性自主判斷
    能力，竟無法克制己身情慾，而與Ａ女多次為性交行為，對Ａ
    女之身心健康與未來人格發展實有不良影響。然考量被告因
    與Ａ女交往為男女朋友而發生性行為，犯後始終坦承犯行，
    且已與被害人、告訴人及被害人之父達成和解並賠償其等損
    害完畢，有臺灣基隆地方法院民事庭和解筆錄在卷可佐（見
    本院卷第99頁至背面），足認被告尚有悔意，兼衡被告之犯
    罪動機、目的、手段及其前科素行（參照本院被告前案紀錄
    表）、智識程度、生活狀況等一切情狀，分別量處有期徒刑
    5月（共4罪），並衡酌刑罰經濟與責罰相當，及對被告本身
    及所犯各罪之總檢視，考量被告所犯數罪反應出之人格特性
    ，在量刑權之法律拘束及法秩序理念規範之比例原則、平等
    原則，綜核判斷，定其應執行之刑為1年2月。
　㈡另辯護人請求給予被告緩刑之宣告云云，惟被告因一時放 縱
    情慾進而觸犯刑事法律，於犯罪後雖已供認全部犯行，然迄
    至本院審理近末，始與被害人Ａ女、告訴人即Ｂ女以及Ａ女之
    父另於原審民事庭達成和解，賠償其等所受之損害，復參酌
    前開所述被告犯罪之手段與情節，對Ａ女之身心健康及人格
    發展所生負面影響非輕，告訴人復到庭表示實在無法原諒被
    告等語（見本院卷第93至94頁），本院已考量被告和解、賠
    償完畢等情形，並適度反應在刑罰之量處上，已如前述，認
    本案並無暫不執行為適當之情形，故不併予宣告緩刑，附此
    敘明。 
據上論斷，應依刑事訴訟法第369條第1項前段、第364條、第299
條第1項前段，刑法第227條第3項，判決如主文。
本案經檢察官楊淑芬提起公訴，檢察官孫治遠到庭執行職務。
中　　華　　民　　國　　109 　年　　4 　　月　　30　　日
                  刑事第二十一庭審判長法　官  許宗和
                                      法　官  章曉文
                                      法　官  黃玉婷
以上正本證明與原本無異。
如不服本判決，應於收受送達後20日內向本院提出上訴書狀，其
未敘述上訴之理由者並得於提起上訴後20日內向本院補提理由書
（均須按他造當事人之人數附繕本）「切勿逕送上級法院」。
                                      書記官  傅國軒
中　　華　　民　　國　　109 　年　　5 　　月　　1 　　日
附錄：本案論罪科刑法條全文
中華民國刑法第227條第3項
（未成年人）
對於未滿十四歲之男女為性交者，處 3 年以上 10 年以下有期
徒刑。
對於未滿十四歲之男女為猥褻之行為者，處 6 月以上 5 年以下
有期徒刑。
對於十四歲以上未滿十六歲之男女為性交者，處 7 年以下有期
徒刑。
對於十四歲以上未滿十六歲之男女為猥褻之行為者，處 3 年以
下有期徒刑。
第 1 項、第 3 項之未遂犯罰之。